【裁判字號】    89,交抗,3
【裁判日期】    890111
【裁判案由】    違反道路交通管理處罰條例
【裁判全文】
臺灣高等法院刑事裁定                  八十九年度交抗字第三號
    抗  告  人
    即受處分人  甲○○
右抗告人因違反道路交通管理處罰條例案件，不服臺灣台北地方法院八十八年度交聲
字第二三六號，中華民國八十八年十二月十六日第一審裁定（原處分案號：台北市交
通事件裁決所八十八年三月二十六日北市交裁字第四一一三五四號），提起抗告，本
院裁定如左：
    主      文
抗告駁回。
    理      由
一、按道路交通管理處罰條例及道路交通安全規則所稱之「汽車」，依道路交通管理
    處罰條例第三條第八款及道路交通安全規則第二條第一項第一款規定，均包括「
    機器腳踏車」。汽車行車執照有效期屆滿，不依規定換領而行駛者，處汽車所有
    人新臺幣九百元以上一千八百元以下罰鍰，道路交通管理處罰條例第十五條第一
    項第五款定有明文。又汽車駕駛人轉彎時，不依標誌、標線、號誌指示者，處銀
    元二百元以上六百元以下（即新臺幣六百元以上一千八百元以下）罰鍰，同條例
    第四十八條第二款亦有規定。又汽車駕駛人違反道路交通管理處罰條例第四十八
    條規定者，除應依該條所規定之罰鍰處罰外，並予記違規點數一點，道路交通管
    理處罰條例第六十三條第一項第一款亦有規定。
二、本件抗告人即受處分人甲○○明知其所有之車牌ASZ-315 號重機車行車執照有效
    期屆滿，不依規定換領，於八十八年二月六日下午一時許，駕駛該車沿臺北市○
    ○○路由西往東方向行駛，途經和平東路、建國南路設有燈光號誌及「機慢車兩
    段左轉」標誌交岔路口，左轉建國南路沿內側快車道黃色「網狀線」左側邊線往
    北行駛時，不依「機慢車兩段左轉」標誌即在該路口高架橋下又打亮左轉方向燈
    欲左轉和平東路行駛，為臺北市政府警察大安分局瑞安派出所執勤員警黃厚嘉當
    場攔截掣單舉發，原處分機關台北市交通事件裁決所乃依道路交通管理處罰條例
    第十五條第一項第五款、第四十八條第二款及第六十三條第一項第一款規定，合
    併裁處受處分人新臺幣一千五百元並記違規點數一點。受處分人則辯稱略以「該
    路口並無機車待轉區之白色框框，且未看見兩段左轉標誌，當時在我後方車輛引
    擎聲音很大，駕駛人臉色很酷，我怕他撞到我，所以我駕車沿網狀線左側邊線行
    駛時，打亮左轉方向燈並偏左行駛，並非左轉和平東路行駛」云云。
三、經原審以：重型機器腳踏車在快車道行駛時，除左轉彎外，應行駛於最外側車道
    ，道路交通安全規則第九十九條第一項第二款但書定有明文。受處分人既然領有
    合格駕駛執照，對於前揭規定自應知之甚稔。其於前揭時地駕駛車牌ASZ-315 號
    重機車行駛於禁行機車之車道，並於路口設有機慢車兩段左轉之標誌下（經原審
    赴現場履勘屬實，有現場圖及相片附原審卷可稽）明顯違規左轉和平東路行駛，
    證人黃厚嘉警員亦於原審具結證述受處分人當時確係違反機慢車兩段左轉和平東
    路行駛無誤，載明筆錄在卷可稽。受處分人空言否認，所辯無非卸責之詞，不足
    採信。原處分機關依首揭道路交通管理處罰條例第十五條第一項第五款、第四十
    八條第二款及第六十三條第一項第一款規定合併裁處受處分人一千五百元罰鍰並
    記違規點數一點，核無違誤，本件受處分人之異議為無理由，因而以裁定駁回受
    處分人之異議，經核於法並無不當。
四、抗告人抗告意旨仍略以：當地並無機車兩段待轉區，抗告人左轉時，速度緩慢，
    有打左轉燈，該路又是單行道，竟被開單處罰，既不合情又不合理。至行車執照
    逾期部分，欲到裁決所繳納罰款，惟該所人員卻不接受，並表示與申訴案併案處
    理。抗告人行車數十寒暑，居然受此不白之氣，實不可忍等語。本院按：抗告人
    當時違規未依標誌二段左轉，事證俱明，已如上，原處分機關據以裁罰，難謂
    不合。又本案違規事項有二，舉發警員當場製作單一舉發單舉發，作一案處理，
    雖抗告人僅就違規左轉部分向裁決機關申訴，該所將二違規事實併作一案處理，
    此為行政機關作業流程問題，亦難認有何違法之處。綜上，應認本件抗告為無理
    由，應予駁回。
據上論斷，應依刑事訴訟法第四百十二條，道路交通案件處理法第二十六條裁定如主
文。
中     華     民     國    八十九   年       一       月       六       日
                             臺灣高等法院交通法庭
                                 審判長法  官  陳  春  秋
                                       法  官  黃  賽  月
                                       法  官  梁  力  求
右正本證明與原本無異。
不得再抗告。
                                       書記官  胡      儀
中     華     民     國    八十九   年       一       月      十二      日


司法院資訊處製作；財團法人民間司法改革基金會備份。
